【裁判字號】    92,抗,279
【裁判日期】    921030
【裁判案由】    妨害自由
【裁判全文】
臺灣高等法院高雄分院刑事裁定                      九十二年度抗字第二七九號
    抗  告  人
    即  自訴人  甲○○
    被      告  乙○○
右列抗告人因被告妨害自由案件，不服臺灣屏東地方法院中華民國九十二年八月二十
九日裁定（九十二年度自字第二六號），提起抗告，本院裁定如左：
      主  文
抗告駁回。
      理  由
一、本件抗告意旨如抗告狀所載（詳附件）。
二、原審以：（一）自訴意旨略以：被告乙○○（屏東看守所戒護科科長）明知自訴
    人羈押期間（民國九十一年六月十四日至同年十月四日），依刑事訴訟法第三十
    四條規定，得與辯護人互通書信，且台灣台南地方法院復於九十一年七月三十一
    日以九十一年偵聲字第六十八號裁定指明通信權並未受限制，詎仍以「一人一室
    」及「每日搜房」等異於其他禁見被告之方式，妨害自訴人行使該項通信權及防
    禦權。迄九十一年八月二十二日始許可自訴人寄發第一封信予辯護人，因認被告
    涉犯刑法第三百零四條之強制罪嫌。（二）按法院或受命法官於自訴案件第一次
    審判期日前訊問及調查結果，如認為案件有刑事訴訟法第二百五十二條至第二百
    五十四條之情形者，得以裁定駁回其自訴，同法第三百二十六條第三項定有明文
    。次按刑法第三百零四條第一項之妨害自由罪，須以強暴脅迫使人行無義務之事
    ，或妨害人行使權利為構成要件。若行為人客觀上未施用強暴脅迫之手段，主觀
    上又無以強脅手段妨害人行使權利之犯意，即使其行為使他人法律上權利之行使
    受有妨礙，亦不得以該罪相繩。（三）經查：１自訴人甲○○因涉犯恐嚇等案件
    於九十一年六月七日遭台灣台南地方法院裁定准予羈押並禁止接見通信，旋由台
    灣台南地方法院檢察署執行羈押於台灣台南看守所。惟該所因管理問題，無法達
    到避免自訴人勾串共犯及證人等保全證據之羈押目的，該院遂又於九十一年六月
    十四日因檢察官之聲請而裁定准許將羈押處所變更為台灣屏東看守所，此有該院
    九十一年度聲羈字第一八八號裁定影本附卷可憑（台灣台南地方法院九十一年自
    字第三四四號卷第十頁）。斯為自訴人羈押於台灣屏東看守所之緣由，合先敘明
    。２自訴人羈押於台灣屏東看守所期間，該所戒護科依羈押法第十四條之規定使
    其獨居（一人一室），並依法務部九十一年七月四日法矯字第○九一○九○一四
    七○號「針對具有幫派、地區聚合分子及角頭背景之收容人清查列冊管控」之函
    示（台灣台南地方法院九十一年自字第三四四號卷第十七頁參照），對自訴人居
    住之舍房進行搜查，均屬依法令之管理行為，難認係「強暴、脅迫」之不法手段
    。自訴人認為被告以「一人一室」及「每日搜房」之手段對其施以強暴脅迫，於
    法已有未合。且「一人一室」及「每日搜房」之管理方式，與自訴人通信權之行
    使並無關聯，自訴人以此指訴被告以此妨礙其與辯護人通信，亦有未洽。３又證
    人即屏東看守所和舍舍房主管曾俊銘於本院調查中證稱：「科長（即被告）有跟
    我說要跟檢察官請示。．．．之前我們都沒有讓禁見的被告與律師通信，只有讓
    被告跟律師會面，如果要通信的話，要用書狀跟檢察官請示，我們也不敢太大膽
    自己做主，他曾經跟我口頭上說了二次說要寄信，我就跟科長乙○○請示，．．
    科長說刑事訴訟法第三十四條沒有規定的很明確，所以我們也不知道被告禁見的
    範圍到何種程度，科長就跟我說先暫時不要讓他發信，．．．他（指被告）七月
    中旬以後才跟我們要求寄信，後來寫狀紙向法院聲請准許能夠讓他跟律師通信，
    後來我們看到法院的裁定寫到『礙難准許』，並且駁回聲請，所以我們不准他通
    信，但他後來還一直吵著要寫信，所以我們就再請示檢察官。．．．」等語（本
    院卷第六十頁筆錄），並參照卷附台灣台南地方法院九十一年度偵聲字第六八號
    駁回自訴人與律師通信聲請之裁定（本院卷第三十七頁）及屏東看守所請示檢察
    官同意自訴人與辯護人通信之公務電話紀錄簿內容（台灣台南地方法院九十一年
    自字第三四四號卷第十五頁）可知，被告之所以不准自訴人與辯護人通信，應係
    誤解法律規定及法院裁定內容所致，並非出於以強脅手段妨害自訴人行使通信權
    之故意。此再參照自訴人羈押於台灣屏東看守所期間，其選任之辯護人蘇建榮律
    師、蘇文奕律師及鄭和傑律師，先後於九十一年六月二十五日、六月二十八日、
    七月二日、七月五日、七月十二日、七月十八日、七月二十二日、八月二日、八
    月八日、八月十三日多次至該所與自訴人會面談話（此有該所禁止接見、通信之
    收容人與辯護人接見談話記錄簿影本附卷可考，本院卷第四十六頁至第五十五頁
    ），並未遭受任何限制一情益明。依上說明，自訴人所舉之證據顯不足以證明被
    告確有強制犯行。被告犯罪嫌疑尚有不足，裁定駁回自訴人之自訴。
三、經查原審裁定駁回自訴，並無不合。抗告意旨雖以：被告係因自訴人意見太多，
    以使自訴人獨居，做為強制被告自由意志之手段，被告所為難認係合法行使職權
    ，此應依比例原則及「逾越權限或濫用權力」之角度來觀之，被告多次不准發信
    與辯護人，並親將已寄發信件退回，揚言以違規辦理及繼續獨居、按日搜房之語
    ，已足使抗告人之自由意志受到壓抑。又曾俊銘亦表示應將抗告人二人一室，惟
    為被告所禁止。另被告竟令曾俊銘「先暫時不要讓他發信」，已妨害自訴人權利
    之行使。又被告並未被禁止與辯護人通信，被告竟斷章取義，而壓抑抗告人之意
    思自由，妨害自訴人行使權利云云，指摘原裁定不當。然查自訴人所稱之「一人
    一室」及「每日搜房」等方式，係被告職權上之行使，縱其方式不符自訴人之要
    求，在客觀上仍難認有何施用強暴、脅迫之方式，尚與強制罪之構成要件不符，
    本件抗告，並無理由，應予駁回。
據上論結，應依刑事訴訟法第四百十二條，裁定如主文。
中      華      民      國    九十二    年      十      月    三十      日
                              臺灣高等法院高雄分院刑事第九庭
                                  審判長法官  張明松
                                        法官  張盛喜
                                        法官  任森銓
右正本證明與原本無異。
不得再抗告。
                                  法院書記官  施耀程
中      華      民      國    九十二    年      十      月    三十      日


司法院資訊處製作；財團法人民間司法改革基金會備份。
